【裁判字號】    97,交聲,578
【裁判日期】    970513
【裁判案由】    違反道路交通管理處罰條例聲明異議
【裁判全文】
臺灣臺北地方法院交通事件裁定     97年度交聲字第578號
原處分機關  交通部公路局臺北區監理所
異  議  人
即受處分人  甲○○
上列異議人因違反道路交通管理處罰條例案件，對於交通部公路
局臺北區監理所中華民國89年8 月29日所為之處分（原處分案號
：北監五字第駕裁00－0000000號）聲明異議，本院裁定如下：
    主  文
異議駁回。
    理  由
一、聲明異議意旨略以：異議人即受處分人甲○○是在被警員攔
    檢時，方知其駕駛執照已經遭原處分機關逕行註銷在案，惟
    伊並未收到裁決書，且監理機關依法應以四個階段將裁決書
    送達當事人才是適法符合比例原則作法等語，為此聲明異，
    請求取消註銷駕駛執照之處分等語。
二、按受處分人不服處罰條例第8 條所定主管機關所為之處罰者
    ，得於接到裁決書之翌日起15日內，向管轄地方法院聲明異
    議；又交通法庭認聲明異議不合法律上之程式，且其不合法
    律上之程式無從補正者，應以裁定駁回之，86年1 月22日修
    正公布之道路交通管理處罰條例第87條第1 項、道路交通案
    件處理辦法第18條分別定有明文。次按，依處罰條例第87條
    規定向管轄法院聲明異議之期間，自裁決送達之翌日起算，
    並得依法扣除在途期間。再按處理違反道路交通管理事件，
    有關文書送達之程序，依行政程序法之規定，違反道路交通
    管理事件統一裁罰基準及處理細則第5 條定有明文。而依行
    政程序法第72條規定：「送達，於應受送達人之住居所、事
    務所或營業所為之。」是有關違反道路交通管理事件文書之
    送達，苟已送達於應受送達人之住居所，並由應受送達之人
    收受，自應認為已合法送達。
三、本院查：
  (一)本件異議人前曾於民國86年11月9 日在北二高南向25公里處
    因違規超速駕駛，經警製單舉發，異議人未於應到案期限前
    繳納罰鍰或聲明不服，而逕由監理機關於89年8 月29日依道
    路交通管理處罰條例第33條第1 項、第63條第1 項第1 款規
    定，裁處異議人罰鍰6,000 元，並記違規點數1 點，罰鍰限
    於89年9 月28日前繳納，逾期未繳納者，自89年9 月29日易
    處吊扣駕駛執照3 個月，並限於89年10月13日前繳送，於89
    年10月13日前未繳送駕駛執照者，自89年10月14日易處吊銷
    ，並逕行註銷駕駛執照，並製發裁決書送達異議人位於臺北
    縣新店市○○路528 號3 樓地址，而由異議人於89年9 月5
    日親自簽收，此有卷附交通部公路局臺北區監理所北監五字
    第駕裁00－0000000 號違反道路交通管理事件裁決書及送達
    證書各1 份可佐。則前開裁決書既已送達異議人親自收受，
    揆諸前揭說明，自應認該交通部公路局臺北區監理所北監五
    字第駕裁00－0000000 號裁決書已合法生效，異議人辯稱未
    合法收受裁決書云云，並不足取。是以異議人如對原處分機
    關是項裁決不服欲提起異議，應於收受該裁決書翌日即89年
    9 月6 日起算15 日 內聲明異議，然異議人竟遲至97年3 月
    14日始具狀聲明異議，此有卷附聲明異議狀上所蓋之收文章
    戳可資佐證，顯已逾越法定聲明異議不變期間，其聲明異議
    不合法律上程式，且無從補正，核諸前揭說明，自應將異議
    人之異議駁回。
  (二)附帶說明，本案裁決書既已於89年9 月5 日由異議人親自收
    受送達生效，已如前所述，異議人未依期限繳納罰鍰亦未繳
    送駕駛執照，監理機關於89年10月14日逕行吊銷異議人駕駛
    執照，並逕行註銷駕駛執照，亦無違誤。
四、據上論斷，應依道路交通管理處罰條例第87條第2 項、道路
    交通案件處理辦法第19條，裁定如主文。
中    華    民    國    97    年    5     月    13    日
                  臺灣臺北地方法院交通法庭
                          法  官  賴淑美
上正本證明與原本無異。
如不服本裁定，應於裁定送達後5日內向本院提出抗告狀。
                          書記官  許翠燕
中    華    民    國    97    年    5     月    15    日


司法院資訊處製作；財團法人民間司法改革基金會備份。
